【裁判字號】    89,易,1436
【裁判日期】    900404
【裁判案由】    賭博
【裁判全文】
臺灣新竹地方法院刑事判決                        八十九年度易字第一四三六號
    公  訴  人  臺灣新竹地方法院檢察署檢察官
    被      告  丁○○
    被      告  乙○○
    被      告  丙○○
    被      告  戊○○  冒名.
右列被告等因賭博案件，經檢察官提起公訴（八十九年度偵字第五六六八號）及移
併案審理（八十九年度偵字第六三○五號），本院判決如左：
    主    文
丁○○共同以賭博為常業，處有期徒刑伍月，併科罰金壹萬元，有期徒刑如易科罰金
，罰金如易服勞役，均以參佰元折算壹日。
乙○○共同以賭博為常業，處有期徒刑貳月，如易科罰金，以參佰元折算壹日。
丙○○共同以賭博為常業，累犯，處有期徒刑肆月，如易科罰金，以參佰元折算壹日
。
扣案之電動賭博機具水果盤拾台（含ＩＣ板拾塊）、小瑪琍參台（含ＩＣ板參塊）、
數字方塊柒台（含ＩＣ板柒塊）、彈珠檯玖台（含ＩＣ板玖塊）、麻將捌台（含ＩＣ
板捌塊）等、代幣貳拾伍袋、監視器鏡頭伍個、監視螢幕肆台、錄放影機壹台均沒收
。
戊○○無罪。
    事    實
一、丙○○於民國八十六年間因賭博罪，經本院於八十六年十月二十四日以八十六年
    度易字第一七一三號判處有期徒刑五月確定，於八十七年四月八日易科罰金執行
    完畢，猶不知悔改，與丁○○、乙○○基於共同常業賭博之犯意聯絡。丁○○未
    依電子遊戲場業管理條例辦理營利事業登記，即自民國八十九年九月初某日起，
    在丁○○所經營坐落新竹市○○路○段一八五號「佳佳遊樂場」之公眾得出入場
    所，由丁○○提供上開場地及電動賭博機具「水果盤」十台（含ＩＣ板十塊）、
    「小瑪琍（春秋二代）」三台（含ＩＣ板三塊）、「數字方塊」七台（含ＩＣ板
    七塊）、「彈珠檯」九台（含ＩＣ板九塊）、「麻將」八台（含ＩＣ板八塊）等
    共三十七台在該處，與不特定之人賭博財物，所得由丁○○獨得，恃從中牟取收
    益營生而為常業。丁○○並自八十九年九月上旬某日起至同年九月中旬某日止，
    約十餘天，以月薪新台幣（下同）二萬元之代價僱用乙○○；自八十九年九月中
    旬某日起至同年十月四日止，以月薪二萬元之代價僱用丙○○，乙○○、丙○○
    均負責賭客開分、洗分及兌換代幣、現金之工作，共同以該賭博為常業。其賭博
    方式為賭客以一比五或一比十之比例，以現金兌換代幣開分押注，若押中即可得
    機具內顯示之分數，最高可得六十倍，最後賭客可以機具內所餘之分數，換取代
    幣，並得以該代幣兌換現金，如未押中，則賭資悉歸丁○○所有。嗣於八十九年
    十月四日凌晨二時許，適戊○○（冒名張景期，業經本院以九十年度訴字第一二
    三號審理中）、劉錦城、甲○○、馬英浩（經檢察官依職權不起訴處分）、陳瑾
    瑩、張志誠、陳引盛、吳惠琪、鄭瑞麟等人（另經檢察官偵辦中）均至該處準備
    把玩電動玩具或至該處觀看他人把玩，為警查獲，復在上址扣得當場賭博之器具
    電動賭博機具「水果盤」十台（含ＩＣ板十塊）、「小瑪琍（春秋二代）」三台
    （含ＩＣ板三塊）、「數字方塊」七台（含ＩＣ板七塊）、「彈珠檯」九台（含
    ＩＣ板九塊）、「麻將」八台（含ＩＣ板八塊）等共三十七台、代幣二十五袋、
    監視器鏡頭五個、螢幕四台、員工名冊（薪資袋）二張、錄放影機一台等物。
二、案經新竹市警察局第一分局報請台灣新竹地方法院檢察署檢察官偵查起訴。
    理  由
壹、有罪部分：
一、訊據被告丁○○對於前揭時、地擺設上開電動賭博器具供不特定人押注，可兌換
    現金，並以之為業及僱用乙○○、丙○○共同經營等情，坦白承認；被告乙○○
    亦坦承受僱於被告丁○○，擔任開分兌換現金之工作等情；核與案發當日遭警查
    獲預備至該處賭玩電動玩具之劉錦城、甲○○、馬英浩於警訊、檢察官偵查中所
    供情節相符。被告丙○○亦坦認有受僱於丁○○擔任倉庫管理員負責看管電動賭
    博機具等情，惟否認有賭博之犯行，辯稱：伊僅受僱看管機檯，受僱時均未開機
    營業，雖有客人取代幣來換現金，伊曾換給客人過，但並無在電動機具開機營業
    時換錢予客人云云。惟查，被告丙○○於警訊時自承：是老闆丁○○授意伊可以
    以分數換錢，三天中換了二次錢給他人等語（偵字五六六八號卷第十二頁），互
    核與共同被告丁○○所供述情節相符，丁○○並供稱被告丙○○係接續乙○○之
    工作，已工作十餘天等語（上開偵查卷第七頁、六十二頁、第一一七頁），且扣
    案之薪資袋中所記載之「阿宏」即係丙○○，亦據被告丁○○於本院訊問時指明
    無訛（本院卷第四十六頁），顯見被告丙○○確係自八十九年九月中旬即受僱於
    丁○○，擔任樻檯計分及兌換現金、代幣之工作無疑，被告丙○○上開辯詞，顯
    係事後卸責之詞，洵無足採。此外，復有當場賭博之器具電動賭博機具「水果盤
    」十台（含ＩＣ板十塊）、「小瑪琍（春秋二代）」三台（含ＩＣ板三塊）、「
    數字方塊」七台（含ＩＣ板七塊）、「彈珠檯」九台（含ＩＣ板九塊）、「麻將
    」八台（含ＩＣ板八塊）等共三十七台、代幣二十五袋、監視器鏡頭五個、螢幕
    四台、員工名冊（薪資袋）二張、錄放影機一台等物扣案可資佐證，事證明確，
    被告丁○○、乙○○、丙○○之犯行均堪認定。
二、按刑法上之常業犯，原不以專業為必要，縱係兼營亦無解於常業罪之成立。而被
    告丁○○於警訊時既自承經營上開電動賭博機具，每天營業收入約五至六千元，
    且查獲之機具計三十七台，經營規模非小，自屬賴此維生，與其是否有其他之工
    作無涉；另被告乙○○、丙○○受僱於被告丁○○擔任兌換現金之工作，收取薪
    資以資維生，且當時並無其他工作，業據其等供承在卷，顯見其等亦係賴以為生
    ，並以之為常業。核被告丁○○、乙○○、丙○○所為係均犯刑法第二百六十七
    條之常業賭博罪，被告丁○○未依電子遊戲場業管理條例辦理營利事業登記，即
    經營電子遊戲場業，核其所為另犯該條例第二十二條、第十五條之罪。被告三人
    間就前揭常業賭博行為，有犯意之聯絡，行為之分擔，均為共同正犯。被告丁○○所犯上開二罪間，有方法結果之牽連關係，應從一重之常業賭博罪處斷。被告
    丙○○於八十六年間因賭博罪，經本院於八十六年十月二十四日以八十六年度易
    字第一七一三號判決判處有期徒刑五月確定，於八十七年四月八日易科罰金執行
    完畢，有卷附臺灣高等法院被告全國前案紀錄表可按，其受有期徒刑之執行完畢
    ，五年以內再犯有期徒刑以上之罪，為累犯，依法如重其刑。公訴人雖僅就被告
    丁○○前述常業賭博之犯行提起公訴，然檢察官就犯罪事實一部起訴者，其效力
    及於全部，本件被告丁○○違反電子遊戲場業管理條例第二十二條部分之犯罪事
    實，既與前開論罪科刑之常業賭博部分，有牽連犯裁判上一罪之關係，本院自得
    併予裁判。爰審酌被告丁○○擺設電動賭博機具，所為有違社會善良風俗，並助
    長賭風，嚴重影響社會風氣，犯罪後坦認犯行，已有悔意；被告乙○○並無前科
    ，僅係單純受僱，犯罪動機尚稱單純，且受僱期間僅十餘日，被告丙○○則曾有
    賭博前科，已如前述，惟受僱時間亦僅十餘日，犯罪後均坦認犯行等一切情狀，
    分別量處如主文所示之刑，並分別諭知有期徒刑易科罰金及罰金易服勞役之折算
    標準。
三、扣案之電動賭博機具「水果盤」十台（含ＩＣ板十塊）、「小瑪琍（春秋二代）
    」三台（含ＩＣ板三塊）、「數字方塊」七台（含ＩＣ板七塊）、「彈珠檯」九
    台（含ＩＣ板九塊）、「麻將」八台（含ＩＣ板八塊）等共三十七台，係當場賭
    博之器具，依刑法第二百六十六條第二項宣告沒收；另扣案之代幣二十五袋、監
    視器、監視器鏡頭五個、螢幕四台、錄放影機一台均係被告丁○○所有，業據被
    告丁○○供明在卷，為供前揭賭博犯行所使用之物，依刑法第三十八條第一項第
    二款予以沒收；至購物送貨單四張、員工名冊二張、其餘已故障之電動賭博機具
    十三台（含ＩＣ板七塊），雖係被告丁○○所有，然非供犯罪所用或當場賭博之
    器具，不爰宣告沒收，併此敘明。
貳、無罪部分：
一、公訴意旨略以：戊○○（冒名張景期）自八十九年九月十五日起至同年十月四日
    止，與被告丁○○基於常業賭博之犯意聯絡，以一定之代價，受僱於丁○○上開
    所經營之「佳佳遊樂場」，負責與賭博電動機具之賭客兌換現金，因認被告戊○○與被告丁○○共同涉犯刑法第二百六十七條之常業賭博罪嫌等語。
二、按犯罪事實應依證據認定之，無證據不得推定其犯罪事實。又不能證明被告犯罪
    者，應諭知無罪之判決，刑事訴訟法第一百五十四條、第三百零一條第一項定有
    明文。
三、公訴人認被告戊○○涉犯賭博罪嫌，無非以右開事實業據證人即賭客劉錦城、甲○○於警訊時指述在卷，並有製作筆錄之警員所製作之報告書附卷可佐，為其論
    據。
四、訊據被告戊○○固不否認警員查獲時在場，惟堅詞否認有何共同賭博之情事，辯
    稱：伊雖於八十九年八月間曾至上址以電動機具賭博財物五次，惟從未受僱丁○○擔任店員，案發當日伊係至上址賭玩電動機具即遭警查獲，不知何以遭指認係
    店員等語。經查，賭客劉錦城、甲○○於警訊時雖均指稱，在上址「佳佳遊樂場
    」把玩電動機具時係向為警查獲之張景期（即戊○○所冒名者）兌換現金云云（
    偵查卷第十七頁反面、第十九頁），惟劉錦城於警訊時即自承有腦部病症，意識
    有時不清等語（偵查卷第十七頁），而證人甲○○於本院訊問時亦結證稱：有看
    到劉錦城與其中一人換過錢，但不知道是何人，在警局係警察要伊隨便指一個人
    ，即指庭上之戊○○等語，是證人二人之證詞均有瑕疵，且甲○○之母並於本院
    訊問時指稱：甲○○精神狀況不佳，有精神分裂症二、三年，伊見過劉錦城，也
    覺得其精神狀況不佳等語，並提出甲○○患有精神分裂症之診斷證明書附卷可參
    ，顯見上開二證人精神狀態均有瑕疵，其二人之證詞自不得遽以採納。另被告丁○○自始至終均供稱：被告戊○○並非伊所僱用之人員，且扣案之上述薪資單上
    亦無戊○○或其所冒名之「張景期」之名或綽號之記載，公訴意旨所舉之證據顯
    不能證明被告犯罪，此外，復查無其他積極證據足資認定被告有公訴人所指之賭
    博犯行，本院自應對被告為無罪判決之諭知，以免冤抑。
五、至被告戊○○自承曾於八十九年八、九月間至上揭處所把玩電動賭博機具，另涉
    犯刑法第二百六十六條第一項之賭博罪部分，因未據檢察官起訴，本院不得審酌
    ，應另由檢察官偵辦，附此附明。
據上論斷，應依刑事訴訟法第二百九十九條第一項前段、第三百零一條第一項，電子
遊戲場業管理條例第二十二條，刑法第十一條前段，刑法第二十八條、第二百六十六
條第二項、第二百六十七條、第五十五條、第四十七條、第四十一條第一項前段、第
四十二條第二項、第三十八條第一項第二款，罰金罰鍰提高標準條例第一條前段、第
二條，判決如主文。
本案經檢察官吳金棟到庭執行職務。
中      華      民      國    九十      年      四      月      四      日
                                    台灣新竹地方法院刑事第一庭
                                        法  官  滕治平
右正本證明與原本無異。
如不服本判決，應於判決送達後十日內向本院提出上訴狀( 應附繕本 )，上訴於
臺灣高等法院。
                                        書記官  江靜玲
中      華      民      國    九十      年      四      月      六      日
附錄：本案論罪科刑法條全文：
刑法第二百六十七條
以賭博為常業者，處二年以下有期徒刑，得併科一千元以下罰金。
電子遊戲場業管理條例第十五條、第二十二條


司法院資訊處製作；財團法人民間司法改革基金會備份。
